【裁判字號】    98,交聲,2429
【裁判日期】    980831
【裁判案由】    違反道路交通管理處罰條例聲明異議
【裁判全文】
臺灣臺北地方法院交通事件裁定        98年度交聲字第2429號
                                    98年度交聲字第2430號
原處分機關  臺北市交通事件裁決所
異  議  人
即受處分人  甲○○
上列異議人即受處分人因違反道路交通管理處罰條例案件，對於
交通部公路總局台北區監理所98年8月4日所為之處分（原處分案
號：北監自裁字第裁40-Z9B004428、40-Z9B004429號），聲明異
議，本院裁定如下：
    主      文
異議駁回。
    理      由
一、按「汽車駕駛人，駕駛汽車有行車速度，超過規定之最高時
    速60公里以上之情形者，處新臺幣（下同）6,000元以上24,
    000元以下罰鍰，並當場禁止其駕駛，及吊扣汽車牌照3個月
    ，暨應記違規點數3點」，次按「汽車駕駛人，有下列情形
    之一者，應接受道路交通安全講習：三、有第四十三條規定
    之情形。」，道路交通管理處罰條例第43條第1項第2款、第
    4項、第63條第1項第3款、第24條第1項第3款分別定有明文
    。
二、本件異議人即受處分人甲○○駕駛其所有車牌號碼2922-QU
    號自用一般小客車，於民國98年6月13日02時37分許，行經
    國道三號南下30公里處速限時速90公里之路段，經停放於該
    處警車所設置之車裝雷達測速儀器測得超速，後經內政部警
    政署國道公路警察局第九警察隊員警現場攔停，以受處分人
    有「限速90公里、經測時速166公里、超速76公里、60公里
    以上未滿80公里」、「駕駛人行車速度超過規定之最高時速
    60公里以上（處車主）」之違規行為為由，分別依違反道路
    交通管理處罰條例第43條第1項第2款、第43條第4項及第63
    條之規定逕行舉發。受處分人對於上開處罰不服，提出申訴
    ，經原處分機關即內政部警政署國道公路警察局第九警察隊
    調查結果，仍認受處分人確有上開違規行為，乃依道路交通
    管理處罰條例第43條第1項第2款、第4項、第63條（原處分
    書漏載第1項第3款）、第24條（原處分書漏載第1項第3款）
    、處理細則第41條、第43條、第44條第1項及第67條暨基準
    表之規定，於98年8月4日以北監自裁字第裁40-Z9B004428、
    40-Z9B004429號裁決書裁罰受處分人罰鍰8,000元整、記違
    規點數3點、吊扣汽車牌照3個月及施以道路交通安全講習在
    案。
三、受處分人聲明異議意旨略以：當日係異議人家中突有急事，
    一時心急致車輛超速行駛，被值勤員警攔下，伊自知以違反
    道路交通管理處罰條例之規定，均配合員警之告誡及值勤程
    序，伊於當時詢問該員警裁罰之罰則，該員警告知伊因於國
    道超速駕駛但並非危險駕駛恐罰款6,000至8,000元不等，雖
    罰款金額鉅大但確知係伊違反規定，也願接受以為警惕，使
    伊不再犯同樣之錯誤。但伊於日前接獲交通部公路總局台北
    區監理所之裁罰函，裁罰伊新台幣8,000元整及吊扣汽車牌
    照3個月，惟伊工作性質需以汽車作工具，伊已知自己超速
    違反規定，但如監理所裁決扣車輛牌照，將致伊失去生財工
    具，又伊育有幼兒在家中，且全家中僅伊在外工作謀生，如
    失去車輛，恐無法維持日常生活之生計，然伊已知違規在先
    ，願受罰鍰之裁罰以為警惕，但盼能撤回吊扣汽車牌照3個
    月之裁決，使伊在日常生活之生計不致斷缺經濟之來源；本
    件違規時無舉證依據，當時也口頭告知員警罰單上速限166
    公里與實際速度135公里有誤，接到裁決書才知道與員警告
    知處理方式不同云云。
四、經查：
    (一)異議人駕駛其所有車牌號碼2922-QU號一般自小客車，於
      98年6月13日2時37分許，以超過規定之最高時速60公里以
      上未滿80公里之速度於國道三號南下30公里處行駛，經內
      政部警政署國道公路警察局第九警察隊員警予以逕行攔停
      舉發，後經原處分機關以異議人之違規事實明確，乃依道
      路交通管理處罰條例第43條第1項第2款、第4項、第63條
      第1項第3款、第24條、處理細則第41條、第43條、第44條
      第1項及第67條暨基準表之規定，於98年8月4日以北監自
      裁字第裁40-Z9B004428、40-Z9B004429號裁決書裁罰受處
      分人罰鍰8000元整、記違規點數3點及吊扣汽車牌照3個月
      並施以道路交通安全講習乙節，為異議人所不否認，且有
      交通部公路總局台北區監理所98年8月5日北監自字第0986
      023838號函暨北監自裁字第裁40-Z9B004428、40-Z9B0000
      000號裁決書影本2份、內政部警政署國道公路警察局第九
      警察隊98年8月3日公警九交字第0980904988號函所附取締
      當時全程錄音光碟及光碟譯文在卷可稽（見本院98年度交
      聲字第2429號卷第9頁、第13至17頁），此部分事實當可
      認定。
    (二)又異議人雖以本件違規時無舉證依據，當時也口頭告知員
      警罰單上速限166公里與實際速度135公里有誤云云置辯，
      然細究上開光碟譯文內容所示，異議人固曾表示「我是知
      道有超速，但是我真的不知道，...，我那時候看時速表
      大概130...」等語，然經舉發員警當場告知其經測得時速
      為166公里，超速76公里，並請異議人檢視測速儀器，並
      告知異議人需開立兩張罰單，並由監理站裁罰，無法確定
      罰多少錢，是否會扣車牌要問監理單位等情，有上開光碟
      譯文在卷可按，是異議人所稱員警之告知處理方式與事後
      接獲裁決書之內容不同云云，自屬無據；此外，本件所使
      用之車裝雷達測速儀序號：3485（非照相式），該儀器業
      經經濟部標準檢驗局於98年7月11日檢定合格等情，亦有
      內政部警政署國道公路警察局第九警察隊98年7月1日公警
      九交字第0980971406號函可按，是本件舉發應無違誤。
    (三)異議人人既有上開超速60公里以上未滿80公里之違規行為
      ，依法自應依道路交通管理處罰條例第43條第1項第2款、
      第4項、第63條第1項第3款、第24條第1項第3款及基準表
      之規定，處以罰鍰8,000元及記違規點數3點，暨吊扣汽車
      牌照3個月及施以道路交通安全講習。是本件受處分人違
      規情節，至臻明確，依法即應裁罰。至所提家中突有急事
      ，一時心急之事，受處分人並未舉證以實其說，且與原舉
      發機關於取締當時全程錄音光碟及光碟譯文所示，受處分
      人於遭取締時係稱當時係運送貨物等情未盡相符，自不得
      憑以免罰，而所指之家庭因素，縱屬非虛，亦不得憑以解
      免違規責任；又立法機關就前揭超速60公里以上嚴重超速
      ，而影響交通安全之違規行為，既先於道路交通管理處罰
      條例第43條第1項第2款規定應處以6,000元以上24,000元
      以下罰鍰，復別於其他超速情況較為輕微之超速行為，而
      再於同條第4項規定應同時處以吊扣汽車牌照3個月，足見
      此乃立法者本於其立法目的之考量所為之處罰規定，故受
      處分人前揭所辯，應不足採。本件事證明確，受處分人違
      規行為堪以認定，應依法論科。
五、綜上所述，受處分人確有駕駛車輛行車速度，超過規定之最
    高時速60公里以上未滿80公里之違規行為，從而原處分機關
    依道路交通管理處罰條例第43條第1項第2款、第4項、第63
    條（原處分書漏載第1項第3款）、第24條（原處分書漏載第
    1項第3款）、處理細則第41條、第43條、第44條第1項及第
    67條暨基準表之規定，裁處受處分人罰鍰8,000元整、記違
    規點數3點及吊扣汽車牌照3個月及施以道路交通安全講習，
    核無違誤。本件受處分人之異議為無理由，自應裁定將其異
    議駁回。
據上論斷，應依道路交通案件處理辦法第19條，裁定如主文。
中    華    民    國    98    年    8    月     31    日
                  交通法庭法  官    呂煜仁
上正本證明與原本無異。
如不服本裁定，應於裁定送達後5日內向本院提出抗告狀。
                          書記官    曹尚卿
中    華    民    國    98    年    8     月    31    日


司法院資訊處製作；財團法人民間司法改革基金會備份。
